臺灣屏東地方法院民事裁定
110年度家繼訴字第27號
上訴人  即
原      告  張宗源  


            張宗仁  

            張宗銘  



被上訴人即                      
被      告  張宗陽  

上列上訴人即原告張宗源、張宗仁、張宗銘與被上訴人即被告張
宗陽間分割遺產事件，上訴人即原告張宗源、張宗仁、張宗銘對
於中華民國111年3月11日本院110年度家繼訴字第27號第一審判
決提起上訴，本院裁定如下：
    主    文
上訴人即原告張宗源、張宗仁、張宗銘應於收受本裁定正本五日
內，補繳第二審裁判費新臺幣陸萬零玖佰肆拾玖元，如未依限補
正，即駁回上訴。
    理    由
一、按訴訟標的之價額，由法院核定；向第二審或第三審法院上
    訴，依第77條之13及第77條之14規定，加徵裁判費十分之五
    ；上訴不合程式或有其他不合法情形而可以補正者，原第一
    審法院應定期間命其補正，如不於期間內補正，應以裁定駁
    回之，民事訴訟法第77條之1第1項、第77條之16第1項前段
    、第442條第2項等分別定有明文。又上開規定，依家事事件
    法第51條準用於家事訴訟事件。次按，請求分割共有物之訴
    ，其訴訟標的價額之計算，應以原告在第一審起訴時因分割
    所受利益之客觀價額為準，此種案件上訴時，其訴訟標的價
    額及上訴利益額，亦以此為準，不因被告或原告提起上訴而
    有所歧異（最高法院72年第2次民事庭會議決議、94年度台
    抗字第146號、110年度台抗字第551號裁定意旨參照），而
    分割遺產乃在解消繼承人間對遺產之公同共有關係，上開見
    解於分割遺產案件，亦應類推適用。再按，民法第1164條所
    定之遺產分割，係以整個遺產為一體為分割，並非以遺產中
    個別之財產分割為對象，亦即遺產分割之目的在廢止遺產全
    部之公同共有關係，而非旨在消滅個別財產之公同共有關係
    ，其分割方法應對全部遺產整體為之，是以當事人對分割判
    決一部聲明不服，提起上訴，其上訴效力應及於訴之全部，
    而其上訴利益額，自應依全部遺產於起訴時之總價額，按原
    告所占應繼分比例定之（最高法院95年度台上字第1637號判
    決、103年度台抗字480號裁定意旨參照）。
二、經查：
　㈠本件分割遺產事件，上訴人即原告張宗源、張宗仁、張宗銘
    （下稱上訴人等）對於111年3月11日本院110年度家繼訴字
    第27號第一審判決不服，於111年3月28日以民事上訴狀提起
    上訴，聲明：「一、原判決廢棄。二、兩造就被繼承人張𥕥
    素足所遺如附表一所示之遺產，應按附表一分割方法欄所示
    方法分割。三、訴訟費用由兩造依附表二所示之應繼分比例
    負擔。」，上訴理由並敘明係就原審將原判決附表一編號7
    所示之「借款債務(債權人張宗陽)價額新台幣1,250,000元
    」列為被繼承人之遺產範圍，並命兩造按應繼分比例分擔之
    部分不服，爰提起上訴，惟揆諸上揭裁判要旨，遺產分割係
    以整個遺產為一體為分割，並非以遺產中個別之財產分割為
    對象，是上訴人等雖僅對原判決附表一編號7之一部不服，
    惟實係對整體遺產之範圍、分割方法皆不服，是本件上訴利
    益額，自應依全部遺產於起訴時之總價額，按原告即本件上
    訴人等所占應繼分比例定之。
　㈡又本件分割遺產事件，上訴人等即原告等於原審最終主張被
    繼承人張𥕥素足遺產價值總額核算為5,653,458元，則依其
    等應繼分比例共計4分之3計算，本件訴訟標的價額應核定為
    4,240,094元（元以下四捨五入），是依民事訴訟法第77條
    之13、第77條之16第1項規定，應徵第二審裁判費64,612元
    。惟上訴人等於第一審裁判費應繳43,075元，已繳納46,738
    元，有本院自行收納款項收據在卷可稽，而有溢繳3,663元
    之情事(46,738元-43,075元=3,663元)，經扣除上訴人於第
    一審溢繳之3,663元後，茲依家事事件法第51條準用民事訴
    訟法第442條第2項規定，命上訴人等於收受本裁定正本5日
    內補繳60,949元(64,612元-3,663元=60,949元)，逾期未補
    正，即駁回上訴，特此裁定。
中　　華　　民　　國　　111 　年　　4 　　月　　14　　日
                   家事法庭     法  官　廖文忠
以上正本係照原本作成。
如不服本裁定就核定訴訟標的價額部分，應於送達後10日內向本
院提出抗告狀，並繳納抗告費新臺幣1,000元；其餘關於命繳納
上訴裁判費部分，不得抗告。
中　　華　　民　　國　　111 　年　　4 　　月　　15　　日
                                書記官　許珍滋